臺灣臺北地方法院民事判決　　　　　　　　　　　　九十三年度重訴字第一四七號
　　原　　　告　華眾國際科技股份有限公司
　　法定代理人　乙○○
　　訴訟代理人　吳志勇律師
　　　　　　　　涂序光律師
　　　　　　　　吳晨馨律師
　　被　　　告　華乙資訊股份有限公司
　兼法定代理人　甲○○
　　右　二　人
　　訴訟代理人　黃永琛律師
　　複代理人　　劉桂君律師
　　被　　　告　丙○○
　　訴訟代理人　連耀霖律師
當事人間請求給付承攬報酬事件，本院於中華民國九十三年五月二十日言詞辯論終結
，判決如下：
    主  文
原告之訴及假執行之聲請均駁回。
訴訟費用由原告負擔。
    事實及理由
壹、按訴訟標的於確定之終局判決中經裁判者，除法律規定外，當事人不得該法律關
    係更行起訴，民事訴訟法第四００條第一項定有明文。又按所謂訴訟標的，係指
    原告以訴或被告以反訴所主張或不認之法律關係，而以此項法律關係經確定之終
    局判決對之加以裁判者，始有既判力，查本院九十一年度訴字第二三八六號、台
    灣高等法院九十二年度重上字第二０一號請求給付承攬報酬等事件（下簡稱前案
    ）之確定判決，雖就原告及被告華乙公司部分，與本件之當事人相同，惟該案件
    之訴訟標的係不當得利及承攬法律關係，而本件之訴訟標的為侵權行為法律關係
    ，二者之訴訟標的法律關係顯然不同，揆諸前開規定及說明，應認本件應非前案
    之既判力所及，換言之，二者並非同一事件，先予敘明。
貳、原告主張：
一、原告於八十九年九月間曾就共同開發中國建設銀行移動銀行（MOBILE BANKING）
    專案，與被告華乙資訊股份有限公司（下簡稱華乙公司）簽立乙紙專業代理合約
    ，合約中明定由原告為被告赴大陸為中國建設銀行就系爭專案為規劃、系統建置
    及整合測試，數量原訂十五套，總金額為六百萬美金，專業之建置及付款，除第
    一至五套有合約中訂明外，其餘十套則視實際之需要，再行商定，基於前開合約
    之內容，於八十九年九月起，原告即應被告華乙公司之要求開始依前開合約所約
    定之義務履行，至九十年六月底，被告尚積欠原告新台幣（下同）二千七百五十
    二萬八千元，經原告多次與被告甲○○（即被告華乙公司負責人）磋商，於九十
    年十月五日被告甲○○交付原告乙紙由被告丙○○所簽發之遠期支票，並謂該支
    票係因Follow-O ne公司並無支票，為方便資金調度，故由其負責人丙○○簽發
    支票以代Follow-O ne公司支付款項予被告華乙公司，該票係屬客票，且係由Fol
    low-One公司負責承兌，其後被告甲○○又以原告既已收受前開由被告丙○○代
    Follow-One公司支付應付款項之支票，且該古票承兌絕對不會有問題，又以系爭
    專案係由Follow-One公司委託被告進口手機銀行平台系統，截至二００一年十二
    月二十五日止，被告應收Follow-One公司公司帳款計二千七百五十二萬八千元，
    為順應兩岸三方作業之便，三方同意將此貨款直接由Follow -One公司支付給原
    告，要求原告與其簽署乙紙「三方債權債務移轉同意書」，嗣因Follow-One公司
    及丙○○無法於該期內付款，故於九十一年元月三十一日Follow-One公司與宏仁
    華乙信息技術有限公司（下稱宏仁華乙公司，該公司與Follow-One公司係屬同一
    公司，因實際承作中國建設銀行之系爭專案者，係宏仁華乙公司，而Follow-One
    公司則係其海上投資公司，其作用在方便資金管理），再與原告就協議補充協議
    ，除先行給付其中四百萬元外，並協議由宏仁華乙公司償付其餘之二千三百五十
    二萬八千元，除此之外，並由丙○○再行簽發票期為九十一年七月三十一日同額
    之支票交予原告，惟其後丙○○所簽發之支票屆期後，竟不獲承兌，經原告假法
    定程序向國稅局調閱相關丙○○之財產及所得資料顯示，丙○○本人根本無財力
    可資償付前鉅額之承攬款項，再向地政機關調閱丙○○之不動產相關資料後，再
    顯示丙○○竟然於該紙支票承兌之日（即九十一年七月三十一日）屆至前五日（
    即九十一年七月二十六日）脫產轉售予他人，至此原告始知事有蹊蹺，經原告對
    被告華乙公司提起相關訴訟時，始得知於九十年度被告華乙公司對Follow-One公
    司之總銷售額達七千五百四十六萬九千元，而依被告華乙公司於另案自承，Foll
    ow-One公司只於九十年五月十七日給付其中之一百萬美金，且該給付業已超過原
    被告華乙公司與Follow-One公司所簽訂之合約第四條所預訂付款之時限甚久，依
    被告華乙公司九十年度之財務資料，顯然Follow-One公司尚積欠被告華乙公司高
    達四千多萬元之款項未清償，且時至今日猶未清償，顯見Follow-One公司早已無
    如協議書內所載之二千七百五十二萬八千元之款可以支領，換言之，Follow-One
    公司根本無支付原被告甲○○所稱之承擔相關鉅額債務之能力及可能。
二、被告丙○○根本無支付各該款項之能力，其為配合被告甲○○施用詐術陷原告於
    錯誤，竟而不惜簽發其本人根本無法使其承兌之遠期支票交予被告甲○○充作Fo
    llow-One公司支付予被告華乙公司之客票，並保證會要求Follow-One公司如期兌
    現。並致原告相信Follow-One公司定能承擔被告華乙公司對原告所負之鉅額負債
    。被告丙○○又趁票期未屆至前將其財產全部出脫，被告丙○○之所為，顯與被
    告甲○○有共同遂行詐欺者，依民法第一百八十五條規定，負連帶賠償責任。被
　　告甲○○就Follow-One公司有無承擔債務能力，實無不知之理，另為被告丙○○
  　脫產，更編織承諾再由大宏仁華乙公司承擔負款責任，並勾串被告丙○○簽發另
    一紙屆時根本不可能承兌之遠期支票予原告，藉以再度詐騙原告，以求讓被告丙
    ○○藉機脫產之機會，被告甲○○顯係本詐欺之主謀。被告甲○○既係被告華乙
    公司之負責人，依民法第二十八條規定，被告華乙公司應負連帶賠償責任。
三、前案於鈞院審理時，所據以認定原告敗訴者，係以該案證人（亦係本案被告之一
    ）丙○○之證詞，惟該被告丙○○之證詞，經原告以被告丙○○向地檢署針對其
    涉嫌偽證部分提出告發，經偵辦後，雖處以不起訴處分，然於該案偵辦中，亦證
    實被告丙○○於原案中所為之證述有諸多不實之處。自不能只持受證人不實證述
    所誤導之判決作為本案主張之依據。再者原告所主張之請求權基礎、被告之對象
    及原因事實關係並不相同，故被告丙○○以本案與前案係屬同一事件，已有眛於
    法理及刻意混淆事實之情況。
四、兩造關於該筆債務之付款日期早已明定於合約之中，其付款期限係八十九年十二
    月二十日前付清該筆八十萬美金之尾款，三方協商時，何可能會以建置有無瑕疵
    為付款之前提要件？又被告丙○○於前案作證時，亦坦承「已收取百分之七十之
    款項，且該筆款項已足以支付所有款項」，則何以又以「因有瑕疵，故尚有尾款
    未收，所以無法支付」為由，以資抗辯？如非被告等以不實之資訊及動作陷原告
    主管於錯誤，則原告之主管何可能會簽下系爭之同意書及協議書，致造成權益受
    到如此重大之損害？如非被告等均已明知丙○○及Follow-One公司已無支付能力
    ，否則豈有可會將絲毫不費吹灰之力即可坐收數百萬元之豐厚利潤予以放棄，因
    於原告與被告華乙公司及華乙公司與Follow-One公司所訂之合約間，被告華乙公
    司可因而獲取每套一萬二千元美金之厚利，以十套計，總計可獲取高達十二萬元
    美金折合將近四百萬元台幣，由此益證被告等實有共同詐欺之嫌。
五、被告丙○○於另案結證可知，Follow-One公司只係一紙上公司，事實接單承作相
    關大陸建設銀行之移動銀行建置工程者則係其百分之百投資之宏仁華乙公司，故
    Follow-One公司根本不會有任何工程款之收入，另被告華乙公司與大陸宏仁華乙
    公司間關係十分密切，準上，被告華乙公司及被告丙○○斷無不知大陸宏仁華乙
    公司及Follow-One公司於簽署各該同意書及協議時之財務狀況是否足以支付其一
    再保證定可如期支付所承擔高達二千七百餘萬鉅額債務之理。又被告丙○○既已
    自承大陸宏仁華乙公司已收到工程款百分之七十之款項，且所取得之款項業已足
    以支付所積欠之款項，然卻挪為他用，是以並未支付予被告華乙公司，顯見被告
    丙○○於另案結證時所供稱之「因建置瑕疵致無法收到尾款，係無法付款之主因
    」等根本與事實不符，再者，如被告丙○○所證述者「所取得之款項並未給付予
    華乙公司」，再徵諸被告華乙公司之主張「Follow-One公司尚積欠該公司款項達
    二千一百五十九萬未清償」等節，顯見被告丙○○及被告華乙公司均深知Follow
    -One公司已無付款能力，為脫免被告華乙公司之付款責任，始共謀以被告丙○○
    簽發遠期且無法承兌之支票予被告華乙公司充作支付款項之假象，再由被告華乙
    公司以客票之名轉給原告，以抵付早應在八十九年十二月二十日即需支付之前五
    套尾款總計八十萬元美金，並進而以早已交付支票及方便兩岸三方作業方便為由
    ，誆騙原告人員簽署該紙同意書。
六、依據被告華乙公司於另案所呈之被告Follow-One公司之相關付款資料及被告華乙
    公司於九十年度財報所揭示之相關交易訊息即足以證明被告華乙公司已明知Foll
    ow-One公司原應於八十九年十二月前即應將美金二百零六萬元全數以現金之方式
    支付予被告華乙公司，然被告Follow-One公司卻遲至九十年五月十七日始支付其
    中一百萬元美金，其時華乙公司已然先行墊付總數為一百二十萬元美金予原告，
    且依據兩造及被告華乙公司與Follow-One公司間之合約第四條之付款時程，Foll
    ow-One公司必先付款予華乙公司，然後再由被告華乙公司付款予原告，然今三方
    實際之付款情況卻反是，其最主要之理由應係肇因於Follow-One公司已無付款能
    力所致，而以被告華乙公司主導本案之負責人甲○○與Follow-One公司負責人丙
    ○○之關係及華乙公司負責人甲○○亦身兼大陸宏仁華乙公司之負責人之情況，
    實難謂被告華乙公司不知Follow-One公司之財務已陷於無力支付之窘境，實足以
    證明原告於本訴所主張之「擔任被告華乙公司負責人之本案被告甲○○於明知Fo
    llow-One公司已陷於無支付能力，為藉以脫免原告之付款責任，竟以勾串被告丙
    ○○簽發根本不可能兌現之空頭支票，再假以方便兩岸三方作業之便為由，陷原
    告於錯誤，致原告之主管簽署該份三方債權債務移轉同意書，並因而導致原告之
    鉅額債權求償無門」乙節，實乃信而有徵。
七、原告另於台灣士林地檢署對被告丙○○提起之刑事詐欺告訴就Follow-One公司於
    九十度有積欠被告華乙公司高達二千一百五十九萬未清償乙節，被告丙○○竟而
    予以否認，雖被告丙○○其後將原先否認之供述內容修正為「其不知何以華乙公
    司之財報會有此記載」？然該筆財報上之記載確係清楚記錄「於九十年度華乙公
    司對Follow-One公司有高達二千一百五十九萬元之應收票款」，而被告丙○○既
    為Follow-One公司之負責人，且該公司最主往來之對象亦為被告華乙公司，其何
    可能會有不知之理並進而答稱沒有之道理？
八、如原告與被告華乙公司所簽訂之合約及被告華乙公司與Follow-One公司所簽署之
    合約內容，被告華乙公司既可因合約之執行而獲利，如無特殊原因，被告華乙公
    司豈可能將合約轉給Follow-One公司？如此一來豈不令被告華乙公司會因而造成
    損害？徵諸當時Follow-One公司早已遲付相關之款項，且有因而使被告華乙公司
    必需墊付高達二十萬美金，又其時被告Follow-One公司至少尚有高達四千九百一
    十一萬八千元未如期給付予被告華乙公司，由此可知被告甲○○應早已明知被告
    Follow-One公司已無支付能力，為避免合約繼續執行會因而拖累被告華乙公司，
    只得將原履約之責任轉嫁予原告，若否，實無法理解何以被告華乙公司會捨既得
    之數百萬利益，且該利益根本無需支付任何成本即可獲取，而將合約轉予原告。
    故實足以證明被告甲○○及丙○○對Follow-One公司早已無支付鉅款之能力知之
    甚詳，被告甲○○及丙○○原交付乙紙根本不可能兌現之空頭支票抵充客票交予
    原告以為支付原已遲延之款項，並以此取信於原告之主事者，再以年度作帳之所
    需，誆騙原告之主事者簽署各該同意書及協議書，事證已明確。
九、訴之聲明：（一）被告應連帶給付原告二千三百五十二萬八千元，及自九十一年
    元月三十一日起至清償日止，依年息百分之五計算之利息；（二）如獲勝訴判決
    ，原告願供擔保，請准宣告假執行。
參、被告則分別以下列辯詞資為抗辯：
甲、被告華乙公司、甲○○部分：
一、三方債權債務移轉同意書記載內容：「華乙資訊股份有限公司應收FOLLOW-ONE I
    nternational Group Corp.帳款計新台幣二千七百五十二萬八千元整，為順應兩
    岸三方作業之便，三方同意將此貨款直接由FOLLOW-ONE International Group
    Corp.支付給華眾國際科技股份有限公司，並以FOLLOW-ONE InternationalGroup
     Corp.負資人丙○○之名義開立九十一年一月三十日兌現之支票代為償付。」，
    而被告華乙公司對Follow-One公司尚有二千七百五十二萬八千元債權（相當八十
    萬元美金），原告對被告華乙公司亦有上開金額債權，為原告所自認之事實，實
    不知被告甲○○有何「示以不實之事，令原告陷於錯誤」？況原告於「
　　０一年五月」不惜對被告華乙公司違約，而另與Follow-One公司簽立金額高達「
　  二百四十萬元美金」之合約，顯見原告本身即認為Follow-One公司有給付二百四
    十萬元美金以上之能力，足見本件由Follow-One公司陷原告於錯誤依同意書承擔
    相當於八十萬元美金之債務，是基於原告自己本身之認定，根本與被告甲○○及
    華乙公司無關甚明，原告所謂受被告甲○○詐欺顯為無稽之談。更何況被告丙○
    ○及Follow-One公司之後之所以無法付款予原告，係因為原告公司提供之產品有
    瑕疵，無法驗收，中國建設銀行當然不付款予Follow-One公司，原告為系統整合
    廠商有協助完成驗收之責，對上開事實均知之甚明。是以，Follow-One公司之無
    法給付，實可歸責於原告，為原告所明知，顯與詐欺無涉，更與被告華乙公司及
    甲○○無關。尤其，原告依原證一與被告華乙公司間中國建設銀行案代理合約第
    八條第三款，向被告華乙公司保證交付之本合約標的符合雙方約定之規格、功能
    及品質，絕無物之瑕疵，被告華乙公司依法尚得向原告請求損害賠償，然原告不
　　思改進自己產品之問題，竟濫行一再訴訟，實無可採。被告甲○○代表華乙公司
　  簽立原證三三方債權債務移轉同意書，並無不法詐欺可言，自無侵權行為可言。
二、本件原告依據三方債權債務移轉同意書已取得對Follow-One公司與被告丙○○之
    債權，原告並無損害，主張侵權行為亦無可採。狀請三方債權債務移轉同意書記
    載，華乙公司應收Follow-One帳款計二千七百五十二萬八千元整，為順應兩岸三
    方作業之便，三方同意將此貨款直接由Follow-One公司支付給原告，並以Follow
    -One負責人丙○○之名義開立九十一年一月三十日兌現之支票代為償付。而被告
    華乙公司對Follow-One公司尚有二千七百五十二萬八千元債權（相當八十萬元美
    金），原告對被告華乙公司亦有上開金額債權，為原告所自認之事實，實不知被
    告甲○○有何「示以不實之事，令原告陷於錯誤」？本件由Follow-One公司依同
    意書承擔相當於八十萬元美金之債務，是基於原告自己本身之認定，根本與被告
    甲○○及華乙公司無關甚明，原告所謂受被告甲○○詐欺顯為無稽之談。更何況
    被告丙○○及Follow-One公司之後之所以無法付款予原告，係因為原告公司提供
    之產品有瑕疵，無法驗收，中國建設銀行當然不付款予Follow-One公司，原告為
    系統整合廠商有協助完成驗收之責，對上開事實均知之甚明。是以，Follow-One
    公司之無法給付，實可歸責於原告，為原告所明知，顯與詐欺無涉，更與被告華
    乙公司及甲○○無關。尤其，原告依原證一與被告華乙公司間中國建設銀行案代
    理合約第八條第三款，向被告華乙公司保證交付之本合約標的符合雙方約定之規
    格、功能及品質，絕無物之瑕疵，被告華乙公司依法尚得向原告請求損害賠償。
三、本件被告華乙公司向原告華眾公司購買本件系爭軟體出售予Follow-One公司，有
    合約書可稽，雙方對於付款期限雖有約定，惟合約之第四條付款時間，係相對於
　　合約第三條專案建置進度而來，本件系爭第四及第五套軟體既非於八十九年建置
  　，而於九十年五月以後始建置，原告於此時才有權請款甚明。是本件原告主張付
    款時間應為八十九年十二月間，顯有未合。況依合約縱有約定明確付款時間，惟
    因原告華眾公司提供之產品有技術上瑕疵，遲遲無法驗收，被告華乙及Follow-O
    ne公司自得主張瑕疵抗辯而拒於約定期限給付價款，上開事由均應由原告負責，
    是本件原告主張付款時間既已明確約定，即與建置是否有瑕疵無關云云，已有未
    合，顯與被告華乙公司無關，嗣經三方協議，而為債權債務移轉，關於簽署過程
    緣由於　鈞署九十二年度偵字第五四二二號均已調查明確。至於，原告主張被告
    以不實之資訊及動作陷原告主管於錯誤，被告否認之，原告應舉證證明。
四、 關於Follow-One公司之付款能力：原告於「
     華乙公司違約，而私下另與Follow-One公司簽立金額高達「二百四十萬元美金
     」之合約，顯見原告本身即認為Follow-One公司有給付二百四十萬元美金以上
     之能力。且依原告主張被告丙○○於他案證述「已收取百分之七十之款項，該
     款項已足以支付所有款項」，又「因有瑕疵，故尚有尾款未收，所以無法支付
     」，執上以觀，顯見不論丙○○已收取或尚未收取款，均足以支應本件系爭款
     項，其未支付本件款項，顯因原告產品瑕疵問題，與付款能力無關。
五、請求損害賠償以有損害為前題，本件原告依原證三、四債權債務移轉同意書已取
    得對宏仁華乙公司與被告丙○○之債權，「原告至今亦未撤銷其意思表示」，顯
    然原告並無損害，若得向被告華乙公司及甲○○請求豈非不當得利，主張侵權行
    為損害賠償，實無理由。
六、關於原告一再主張甲○○為大陸宏仁華乙公司之負責人，丙○○為其下屬，被告
    鄭重否認之。實FOLLOW-ONE公司為被告丙○○獨資，並百分之百投資大陸宏仁華
    乙公司為其當然負責人，被告甲○○系因本案系爭軟體而擔任技術總經理，對公
    司經濟狀並不清楚，原告稱被告甲○○為大陸宏仁華乙公司負責人，實有違誤。
    且因FOLLOW-ONE公司與華眾公司已於二００一年五月另行簽約，被告甲○○已無
    在宏仁華乙公司之必要，亦已離職。
七、原告主張被告甲○○有「確保」丙○○、Follow-One公司及大陸宏仁華乙公司付
    款能力，「被告甲○○否認之」，原告應舉證證明。又原告對於九十二年度重上
    字第二０一號判決上訴理由狀第四十六頁第五點已自承「九十年五月四日」與Fo
    llow-One公司簽署另一份合約且合約價格是與被告合約之六折（即二十四萬美金
    ），其原因是「業主中國建設銀行是大陸境內規模十分龐大之銀行，其散布於各
    地之據點有二萬五千個之多，而所謂最高級之一級分行則有三十八個之多」，因
    原告所建置之移動銀行成效頗佳，且只有十五個而已，故「Follow-One公司表示
    欲再與原告合作」，惟要求原告將價格降低，因而有另份合約之簽署等．．．．
    依上所述，更足見九十年十二月間簽署同意書、協議書時，原告本身根本非常看
    好Follow-One公司大陸市場及資力，而急欲與Follow-One公司合作，根本與被告
    甲○○無關。
八、代表原告簽立原證二同意書之總經理王孟博，曾歷任國泰醫院院長特別助理、嗣
    擔任電器工廠經理二年、精業電子公司經理三年、三商電腦經理一年，商場經驗
    豐富，豈是容易受騙之人。
九、本件系爭被告丙○○所簽發九十一年一月三十一日之遠期支票，原告於九十年十
    月五日已簽收，足證系爭支票為九十年十月五日之前所簽發，且依票據受款人直
    接載明為原告公司，且原告收受票據後之九十年十月九日即以上開票據沖銷，被
    告華乙公司應付原告之應收帳款），足見當時由Follow-One公司及丙○○承擔，
    被告華乙公司對原告所負二千七百五十二萬八千元之債務，均已達成合意，原證
    三債權債務移轉合約書僅係將原合意內容以書面載明而已，上開事實亦業於刑事
    案件經調查證據後已認定在案。
十、訴之聲明：（一）原告之訴駁回；（二）如為不利之判決，願供擔保，請求免為
    假執行。
乙、被告丙○○部分：
一、關於原告簽訂三方債權債務移轉同意書及協議書，被告並未使用詐術，原告亦無
    受詐欺而陷於錯誤之情形。Follow-ONE公司轉投資成立宏仁華乙公司，二者在法
　　律上人格各自獨立，並非同一家公司。被告出售不動產係因經濟需要考量，非為
　  脫產。否認Follow-ONE公司無付款能力，Follow-ONE公司已支付華乙公司一百二
    十萬美元，折合付款時之匯率已逾新台幣四千萬元，而華乙公司亦已支付原告一
    百二十萬美元。否認Follow-ONE公司尚積欠華乙公司四千多萬元款項未清償。
二、原告就同一事件，於　鈞院九十一年度重訴字第二三八六號給付承攬報酬事件，
    主張受詐欺撤銷意思表示，請求返還不當得利事件，經　鈞院判決駁回，原告不
    服提起上訴，台灣高等法院亦駁回其上訴在案。該案第一、二審判決均認原告並
    無受詐欺而為意思表示之情形。
三、依原告所提「三方債權債務移轉同意書」，三方同意華乙公司應支付與原告之貨
    款，直接由Follow-ONE公司支付原告，並由Follow-ONE公司負責人即被告丙○○
    簽發支票給付。該同意書係屬免責的債務承擔。三方債權債務移轉同意書簽訂後
    ，原告復於二００二年一月三十一日，與宏仁華乙公司及Follow-ONE公司簽訂協
    議書，直接由宏仁華乙公司於九十一年二月一日前，以匯款或即期票方式先行償
    付新台幣肆佰萬元整予原告。餘款二千三百五十二萬八千元整，宏仁華乙公司應
    於償付前項四百萬元款項時，同時開立等額於二００二年七月三十一日到期之支
    票予原告收執。即協議原由Follow-ONE公司承擔華乙公司對於原告之債務，再轉
    由宏仁華乙承擔。依民法第三百條及三百零一條之規定，債務承擔係一契約行為
    。契約以當事人互相表示意思一致時發生效力，締約當事人即應受契約之拘束。
    債務承擔既牽涉債之移轉，則該債務承擔人資力、信用、償債能力等各方面條件
    ，債權人在簽約債務承擔契約前，自應詳予斟酌評估後，再決定是否同意由第三
    人承擔債務。民法第三百零一條規定第三人與債務人訂立契約承擔其債務者，非
    經債權人承認，對於債權人不生效力。即在避免債權人遭受不利益。本件原告既
    已簽約同意由Follow-One公司、宏仁華乙公司承擔債務，即應受債務承擔契約之
    拘束。
四、本件既然已發生債權債務移轉之效力，原告是否因事後被告丙○○所簽發之支票
    無法兌現，而認為受有詐欺？關於此節，原告之主張，顯有謬誤。本件簽訂「三
    方債權債務移轉同意書」之當事人係Follow-One公司，丙○○僅為該公司之負責
    人，依該同意書之約定，係Follow-One公司承擔被上訴人之債務，債務人為Foll
    ow-One公司，並非丙○○，丙○○本無給付之義務，因此縱使丙○○簽發之支票
    ，未能兌現，亦應無詐欺之問題。更何況Follow-One公司之債務，嗣又由宏仁華
    乙公司承擔。至於未付款之原因，被告丙○○在前揭案件中證稱：原告公司交付
    之產品，無法完成驗收，我們收不到錢，我們在中國建設銀行也有應收款項，應
    收款項收到後就有錢，我們在中國建設銀行的應收帳款足夠付原告之貨款等語。
    經原告認為不實提出告發被告偽證，業經檢察官為不起處分。原告所建置之系統
    ，測試運行發生問題，無法通過驗收，業主中國建設銀行當然不支付承攬報酬予
    宏仁華乙公司，以致該公司無法給付報酬予原告。足見本件純屬交易上之糾葛，
    並無所謂詐欺之問題，原告之主張顯無理由。
五、原告主張該筆債務之付款日期已明定於合約中，付款期限係八十九年十二月二十
    日前付清八十萬美元尾款，與建置有無瑕疵無關云云。惟查，有關華乙公司原積
    欠原告二千七百五十二萬八千元之貨款，於二００一年十二月二十五日由Follow
    -One公司承受，嗣於二００二年一月三十一日再轉由宏仁華乙信息技術有限公司
    承受，其付款條件另有約定，原合約之付款條件業已更新。至於未何上述承受債
    務之二家公司，未按約定給付原告貨款，實係因原告建置之產品有瑕疵，無法完
    成驗收，業主中國建設銀行拒付尾款，以致上開公司收不到款項，如應收款項收
    到後，即足支付原告貨款。此為為未付款之原因，無從導出共同詐欺之結論。
六、被告丙○○於前案證稱Follow-One公司已收到中國建設銀行百分之七十之款項，
    換言之，尚有百分之三十尾款尚未收取，此與被告所陳述之原告建置有瑕疵，無
    法通過驗收，以致中國建設銀行拒絕給付尾款，並無矛盾之處。且Follow-One公
    司收取百分之七十款項中，業已輾轉支付原告一百二十萬美元及新台幣四百萬元
    ，此為原告所不否認。Follow-One公司所收的百分之七十款項，幾已全部用來支
    付貨款，足見FOLLOW-ONE公司確有付款能力，並無詐欺之問題。
七、訴之聲明：（一）原告之訴駁回；（二）如為不利之判決，願供擔保，請求免為
    假執行。
肆、兩造不爭執之事實：
一、被告華乙公司於八十九年九月間與原告間簽立中國建設銀行移動銀行專案代理合
    約。
二、被告華乙公司另與被告丙○○擔任負責人之Follow-One公司簽署乙份合約書。
三、原告與Follow-One公司於九十年五月簽署移動銀行系統合約乙份。
四、原告與被告華乙公司、Follow-One公司於九十年十二月二十五日簽署乙份「三方
    債權債務移轉同意書」，由Follow-One公司承擔華乙公司應依原告與被告華乙公
    司所簽署之合約第四套及第五套移動電話銀行軟體，金額二千七百五十二萬八千
    元之債務。
五、被告丙○○所簽發以原告為付款人，九十一年一月三十一日為發票日，金額為二
    千七百五十二萬八千元之支票，嗣並不獲兌現。
六、九十一年年一月三十一日，原告與宏仁華乙公司及Follow-One公司另簽立協議書
    ，由宏仁華乙公司承擔Follow-One公司依「三方債權債務移轉同意書」所承擔之
    債務。
七、宏仁華乙公司基於上開協議書，給付原告四百萬元，被告丙○○並簽發九十一年
    七月三十一日為發票日，金額二千三百五十二萬八千元之支票，交付原告。
八、原告已收受華乙公司一百二十萬美元貨款。
九、被告丙○○係擔任Follow-One公司之負責人，另被告丙○○亦擔任大陸宏仁華乙
    公司之總經理，而大陸宏仁華乙公司乃係Follow-One公司所轉投資者。
伍、得心證理由：
一、原告主張被告被告丙○○無支付各該款項之能力，其為配合被告甲○○施用詐術
    陷原告於錯誤，竟簽發其本人根本無法使其承兌之遠期支票交予被告甲○○充作
    Follow-One公司支付予被告華乙公司之客票，並保證會要求Follow-One公司如期
    兌現。並致原告相信Follow-One公司定能承擔被告華乙公司對原告所負之鉅額負
    債。被告丙○○又趁票期未屆至前將其財產全部出脫，被告丙○○、甲○○應依
    民法第一百八十四條、第一百八十五條規定，負共同侵權行為責任，被告華乙公
    司應與被告甲○○依民法第二十八條負連帶賠償責任云云，則為被告所否認，並
    分別為上開之辯詞，故本件爭執點在於被告甲○○、丙○○是否共同使用詐欺之
    方法，致原告陷於錯誤簽立三方債權債務移轉同意書？
二、查被告丙○○於前案為證人時證稱：「Follow-One公司對中國建設銀行之應收帳
    款百分之七十足夠支付本件原告之貨款，所謂應收帳款係指應收而未收的帳款，
    如果我們收到中國建設銀行的錢時，就可以支付，後因為原告技術問題無法解決
    ，造成我們向中國銀行的款沒有收回，所以無法清償，本件安裝後，還要經過調
    試、會勘，除了系統驗收，還有試運行、上線的驗收，十月以後我們還在試運行
    」等語，並提出中國建設銀行重慶分行手機銀行系統故障調試通知影本為據，此
    有本院依職權調取本院九十一年度重訴字第二三八六號民事卷宗核閱無訛，可見
    Follow-ONE公司固有支付原告報酬之義務，惟因系統驗收過程發生問題，中國建
    酬予原告，是以Follow-ONE公司事後之支付能力不足並非可歸責於己，而係原告
    驗收過程發生問題所致，換言之，Follow-ONE公司在簽署三方債權債務移轉同意
    書時，縱有支付能力問題，然得預期在順利自中國建設銀行取得款項時，對原告
    即有支付能力，故當無法以Follow-ONE公司或被告丙○○在Follow-ONE公司簽署
    上開同意書時之資力問題，即遽以判斷被告丙○○、甲○○有詐騙之故意，故原
    告主張被告丙○○所簽發之支票屆期無法兌現及Follow-ONE公司尚積欠被告華乙
    公司四千多萬元，即認為Follow-ONE公司及被告丙○○已無支付能力云云，尚不
    足採。況查原告於
    十萬美金之合約，已如前述（不爭執部分），可見原告毋庸被告丙○○、甲○○
    介入，即認為Follow-ONE公司有給付二百四十萬美金以上之能力，從而原告於九
    十年十二月二十五日簽立上開同意書，顯係基於本身自我評估Follow-ONE公司支
    付能力而簽署，並非因被告甲○○之說詞即使原告陷於錯誤，因此原告主張被告
    甲○○明知Follow-ONE公司及被告丙○○無承擔債務之能力，卻藉以詐騙原告，
    使原告陷於錯誤云云，亦不可採。
三、又查原告主張Follow-ONE公司付款有明確日期，不以建置有無瑕疵云云，經查本
    件如建置驗收階段有瑕疵，Follow-ONE公司亦得請求解除契約或減少價金，是付
    款時期固已明確約定，仍與建置是否有瑕疵有關，原告此部分主張自不足採，再
    查系爭專案係由Follow-ONE公司委託被告手機銀行平台系統等情，為兩造所不爭
    執，故被告華乙公司給付原告美金一百二十萬元，應係Follow-ONE公司給付被告
    華乙公司後再轉而支付原告，且Follow-ONE公司在簽署上開同意書時亦給付四百
    萬元予原告，亦可知Follow-ONE公司應有支付能力，原告主張Follow-ONE公司無
    支付能力云云，實不可採。
四、綜上所述，被告甲○○、丙○○並無施詐術之故意及客觀事實，自不構成侵權行
    為要件，從而被告華乙公司，即毋庸依民法第二十八條規定，與被告甲○○負連
    帶賠償責任，從而原告依民法第一百八十四條、第一百八十五條、第二十八條規
    定，主張侵權行為法律關係，請求被告等連帶賠償原告二千三百五十二萬八千元
　　，及自九十一年元月三十一日起至清償日止，依年息百分之五計算之利息，為無
  　理由，應予駁回。原告受敗訴判決，其假執行之聲請即失所依據，應併予駁回。
五、原告聲請傳訊被告丙○○，證明九十一年元月三十一日之支票何時簽發部分，查
    上開支票指名受款人為原告，且載明上開同意書內，簽發支票之目的甚明，何時
    簽發顯對原告無有利或不利之影響，故應認上開支票何時簽發，已無調查之必要
    。又原告請求調查「被告華乙公司與間之Follow-ONE公司交易額度、公司間有多
　　少應付未付之款項、Follow-ONE公司、宏仁華乙公司之銀行往來明細、宏仁華乙
  　公司與中國建設銀行之合約及付款證明、Follow-ONE公司付與華乙公司之付款之
    付款證明及九十年間積欠之款項。」部分，因Follow-ONE公司或被告丙○○在簽
    署上開同意書時，有無支付能力，與詐欺與否無關，且Follow-ONE公司亦確有付
    款能力，延欠原告尾款未付，係因原告建置之系統有瑕疵，中國建設銀行拒絕支
    付尾款所致，已如上述，則原告聲請調查之上開證據，已顯無調查之必要，另因
    本案事證已臻明確，兩造其餘主張陳述及所提之證據，均毋庸再予審酌，附此敘
　　明。
陸、結論：本件原告之訴為無理由，依民事訴訟法第七十八條，判決如主文。
中　　　華　　　民　　　國　　九十三　　年　　　五　　　月　　三十一　　日
                              民事第二庭  法  官    黃雯惠
正本係照原本作成。
如對本判決上訴，須於判決送達後廿日內向本院提出上訴狀。
中　　　華　　　民　　　國　　九十三　　年　　　五　　　月　　三十一　　日
                                          書記官    林玗倩
